最　高　行　政　法　院　判　決　　　　　　　　　　九十一年度判字第三二一號
　　原　　　告　法商˙伊若梅股份有限公司
　　代　表　人　帕特里克˙布雷.
　　訴訟代理人　王建智律師
　　被　　　告　經濟部智慧財產局（承受原經濟部中央標準局業務）
　　代　表　人　甲○○
　　參　加　人　美商˙CRS控股公司
　　代　表　人　約翰‧R‧愛德.
　　訴訟代理人　陳長文律師
　　　　　　　　蔡瑞森律師
右當事人間因商標評定事件，原告不服行政院中華民國八十八年十一月十五日台八十
八訴字第四一六八五號再訴願決定，提起行政訴訟，本院判決如左：
    主  文
原告之訴駁回。
訴訟費用由原告負擔。
　　事  實
緣原告於民國八十四年八月二十四日以「ERAMET」商標，指定使用於商品及服務分類
表第六類之普通金屬及其合金、非電氣用纜索和金屬線、金屬管、保險箱、礦沙、建
築用金屬架、鐵釘、金屬鏈鐵絲（線）、金屬套管、金屬管道彎頭、金屬線商品申請
註冊，經被告審查核准，列為註冊第七二九八一五號商標。嗣參加人美商．ＣＲＳ控
股公司以系爭商標有違註冊時商標法第三十七條第一項第七款之規定，對之申請評定
。案經被告評決第七二九八一五號「ERAMET」商標之註冊應作為無效，發給中台評字
第八七○二九四號商標評定書。原告不服，提起訴願、再訴願，均遭決定駁回，遂提
起行政訴訟，茲摘兩造訴辯意旨如次：
原告起訴意旨及補充理由略謂：一、按商標法制定之目的在保護商標權人及消費者之
權益，如商標權人因信任商標主管機關之審查取得註冊後，開始販賣並廣告，則商標
主管機關自不宜任意評定某一商標無效，俾免造成商標權人重大經濟損失，並維持公
平競爭及市場之安全性。一再訴願決定及原處分之認定顯然未了解本案二造商標之創
作及使用情形，並漠視原告對系爭商標長久使用及獲准註冊所應享有之權益。二造商
標並不構成近似，系爭商標並未違反申請註冊時商標法第三十七條第一項第七款之規
定分述如後。二、二造商標未構成近似：本案系爭商標之外文為「ERAMET」，而據以
評定商標並未在我國註冊，依參加人所呈送之證據資料觀之，該據以評定商標為「Ae
rMet」（即首字A及第四個字母M均為大寫），二者發音迥異，而二者外觀上因後者之
外文有首字A及第四個字母M為大寫，將該AerMet區隔為具有獨特性之名稱，因此二者
之發音及外觀清晰可辨；又二造商標均為造語商標，並未具有特殊含義，因此二造商
標就外觀、發音及意義而言，非屬近似至為顯然。三、系爭商標並未違反該商標申請
註冊時商標法第三十七條第一項第七款之規定：（Ａ）按商標圖樣「襲用他人之商標
或標章有致公眾誤信之虞者」，不得申請註冊，固為本件商標註冊當時商標法第三十
七第一項第七款所明定，惟其適用應指商標本身非出於自創而抄襲他人已使用之商標
或標章，有使一般消費者誤認其所表彰之商品來源或產銷主體而購買之虞而言，如無
此等情形，則當然應無前述條款之適用。（Ｂ）茲將本案二造商標之使用分述如下：
(1)二造商標創設時間：據以評定商標如參加人所陳係創用於一九八九年，至於系爭商
標之創設，按原告公司原名為SOCIETE AUXILIAIRE DE L'ENTREPRISE DE RECHERCHES
ET D'ACTIVITES PETROLIERES- AUXERAP ，於一九八五年七月三十一日更名為ERAMET
－S.L.N.，並使用該名稱為原告公司標章，嗣於一九九三年六月三十日，復將公司名
稱更名為ERAMET，同時並正式以之作為原告公司之House Mark。(2)二造商標於世界各
國註冊情形：據以評定商標僅在少數國家，如美國獲准註冊，而系爭商標已廣泛在世
界各國，如法國、香港、印尼、南韓、瑞典等國獲准註冊，並向南非、馬來西亞、新
加坡等多國提出註冊申請。又該商標在外國註冊均無異議案或有各該國商標主管機關
之引證案，亦即二商標均和平共存。(3)二造商標於世界各國使用情形：據以評定商標
所呈使用證據之雜誌廣告，雖有多頁，惟該等文件標有據以評定商標僅有四處，且皆
隱藏在密密麻麻文章之中，此外該商標之實際使用態樣為AerMet ，即首字A及第四個
字母M 均為大寫；反觀原告為全世界鎳合金最大之製造公司，並為全世界第三大之鎳
金屬供應商，且原告為相關業界之領導公司，自一九八五年開始使用ERAMET－SLN 商
標為其名稱及商標，並快速在國際上以ERAMET －SLN名稱而知名。又就 ERAMET－SLN
而言，ERAMET為最顯著及重要之基礎部分，SLN 僅係指ERAMET所屬集團之名稱而已。
且自一九九三年六月三十日起原告已開始並從未間斷使用ERAMET。系爭商標乃原告所
首創使用，其創用日期早於本件參加人自稱於一九八九年開始使用據以評定商標（更
何況參加人根本未提出任何其創用據以評定商標之足以信賴之文件以資證明），因此
原告系爭商標當然為創用商標而非抄襲，至為顯然。(4)二造商標於貴國使用情形：參
加人所呈據以評定商標在貴國使用證據為一九九四年、一九九五年之發票十一紙及一
心工業有限公司一九九五年六月二十日之訂單乙紙，而原告系爭商標商品早於一九九
○年即已透過貴國貿易商或直接由各大工廠，如國營之唐榮鐵工廠及享負盛名具悠久
歷史之電線電纜業大廠商華新麗華股份有限公司等進口，且自進口之發貨單可知早自
一九九三年六月以後，所有單據上均指明原告之公司名稱及使用之商標為ERAMET，此
一使用比參加人AerMet商標在貴國一九九四年少數幾紙發票所顯示之日期為早且多。
況且自一九九一年至九八年原告系爭商標商品輸出至貴國之營業額由2,319,564 法郎
躍升為229,625,020 法郎（折新台幣十三億五千餘萬元），顯示系爭商標商品已廣泛
在貴國境內使用，且其使用之歷史及廣泛程度均比據以評定商標為久及廣泛。更何況
據以評定商標僅係商標而已，而原告之ERAMET非但為原告之公司名稱並為公司之主要
商標。如前所述，本件系爭商標並無違反申請註冊時商標法第三十七條第一項第七款
之規定，然而被告及一再訴願決定機關未加詳實審查，將本件商標評定為無效，顯有
重大違法。四、又被告於適用修正前商標法第三十七條第一項第七款之規定所採行之
審查要點曾做如下闡釋：「商標圖樣有無前述條款之適用，應依其申請註冊當時之事
實認定之，惟二商標若已並存使用多年，且各具知名度，原則上不適用前述條款之規
定」，據以評定商標如前所述不論其是否已具有相當知名度，惟系爭商標已為原告早
已使用並成為在國際上或貴國市場上具知名度之商標，且二商標並不近似，且二者於
國際上並存從未有任何混同之虞產生，因此系爭商標並無商標註冊當時商標法第三十
七條第一項第七款之規定，至為顯然。五、綜合言之，國際上商標保護之趨勢均採取
先申請主義，如後申請人怠於申請，其權利將不予保護。如前所述，原告系爭商標既
已先申請並獲准註冊，而據以評定商標之申請遠在系爭商標之後，則原告之合法權益
自應予以保護，不應恣意依參加人之指摘即加以評定為無效。即使就採取先使用主義
而言，其權利亦應賦予先使用者。據以評定商標在國際上最早使用證據為一九九二至
一九九四年，而原告則早自一九八五年即開始使用「ERAMET－SLN 」為其名稱及商標
；據以評定商標最早在台灣之使用日期為一九九四年，而系爭商標早自一九九○年即
於貴國廣泛使用，且營業額龐大，故其註冊權自亦應屬於原告無誤。況貴國之商標註
冊制度屬先申請主義，系爭商標既與據以評定商標不構成近似，其使用較據以評定商
標為早，其創用亦較據以評定商標為早，則原處分及一再訴願決定均顯有違法，請飭
令被告重為審理，對參加人之評定申請案為申請不成立之處分，以維法制，並保障原
告之權益等語。
被告答辯意旨略謂：按商標圖樣襲用他人之商標或標章有致公眾誤信之虞者，不得申
請註冊，為註冊時商標法第三十七條第一項第七款所規定。該款之適用，指以不公平
競爭之目的，非出於自創而抄襲他人已使用之商標或標章申請註冊並有致公眾誤信之
虞，所襲用者亦不以著名商標或標章而使用於同一或類似商品為限，復為同法施行細
則第三十一條所明定，亦不以被襲用之商標在我國註冊為要件。查系爭註冊第七二九
八一五號「ERAMET」商標與據以評定之「AERMET」商標圖樣皆為六個相同之外文字母
組成，僅前三個字母之排列順序不同，予人寓目印象相彷彿，異時異地隔離觀察，外
觀上難謂無使消費者產生混同誤認之虞，應屬近似之商標。又外文AERMET係參加人之
前手Carpenter Technology Corporation先使用於鋼鐵粉、鋼線、鋼桿、鋼條、鋼片
等商品之商標，早於系爭商標申請註冊前，即在美國、法國、英國、以色列等世界多
國註冊，其商品除透過外國雜誌報導宣傳外，並於西元一九九四年、一九九五年間行
銷我國，凡此有參加人檢送之各國註冊資料、雜誌報導、行銷我國之發票及訂單等證
據資料影本可稽，該商標所表彰商品之信譽難謂不為我國消費者所知悉，原告以近似
之外文ERAMET作為系爭商標之圖樣，指定使用於性質相同或類似之普通金屬及其合金
、非電氣用纜索及金屬線、金屬管、金屬套管等商品申請註冊、難謂無使一般消費者
對其所表彰之商品來源與據以評定商標產生聯想而致混淆誤信誤購之虞，有違註冊時
商標法第三十七條第一項第七款之規定，乃評決系爭第七二九八一五號「ERAMET」商
標之註冊應作為無效。原告以ERAMET乃其於西元一九六三年創用為名稱之特取部分及
商標，其為世界最大鎳鐵合金製造公司及第三大鎳金屬供應商，系爭商標商品自西元
一九九一年起行銷我國，且在法國、香港、印尼、南韓、瑞典及國際註冊指定之國家
取得商標專用權，而據以評定商標係參加人於西元一九八九年創用，較其創用系爭商
標晚二十六年，復未於我國註冊，至參加人所檢具外國雜誌在我國並非暢銷雜誌，且
據以評定商標標示位置不明顯，不足以引起消費者知悉，尚難謂系爭商標係襲用據以
評定商標，況二商標讀音迥異云云，訴經經濟部訴願決定除持與被告原處分相同之論
見外，並以原告檢送之商品型錄及註冊資料均為西元一九九四年以後之資料，復無其
他證據足以證明有行銷我國之事實，不足以證明外文ERAMET係其於西元一九六三年創
用作為名稱之特取部分及商標，並已為國內一般消費者所熟知。至原告於再訴願時所
檢附西元一九九一年商品型錄暨報章雜誌報導、西元一九八六年至一九八八年年報、
西元一九九○年起進口我國之發貨單及提貨單等資料影本，多係以外文ERAMET-SLN使
用，與系爭商標圖樣有間，雖其中西元一九九四年以後之發貨單影本有使用ERAMET字
樣，惟參加人早於西元一九八九年即創用據以評定之商標，並於世界多國註冊，其產
品亦於西元一九九四年、一九九五年行銷我國，是系爭商標於八十四年八月二十四日
申請註冊時，據以評定商標已註冊使用多年，即難謂系爭商標無襲用之嫌，並有使一
般消費者對系爭商標所表彰之商品來源或產製者發生誤認誤信之虞，所訴並不足採，
請駁回其起訴等語。
參加人參加意旨略以：一、本件原告系爭註冊第七二九八一五號「ERAMET」商標與據
以評定之「AERMET」商標圖樣皆為六個相同之外文字母組成，僅前三個字母之排列順
序不同，予人寓目印象相彷彿，異時異地隔離觀察，外觀上難謂無使消費者產生混同
誤認之虞，此外就二者讀音相較，前者為「' r mt」後者為「'e mt 」讀音亦極相彷
彿，易使人產生混淆誤認，應屬近似商標。二、據以評定之「AERMET」商標是參加人
前手Carpenter Technology Corporation於一九八九年首先使用於鋼鐵粉、鋼線、鋼
桿、鋼條、鋼片等商品之商標，並早於系爭商標申請註冊時（一九九五年八月二十四
日）已有註冊各國及行銷台灣之事實，此有以下資料可稽：（一）註冊於美國、法國
、英國、義大利、日本、德國、以色列之註冊證（於美國註冊證中有載明「　AERMET
」之首次使用日為一九八九年十二月十二日）。（二）一九九二年至一九九四年刊登
於「MACHINE DESIGN」及「CARPENTER SPECIALTY METALS」雜誌廣告及相關報導。（
三）「AERMET」產品於一九九四年、一九九五年行銷台灣之發票影本及第三人一心工
業有限公司之訂單。換言之，參加人所有之「AERMET」商標所表彰商品之信譽已為我
國消費者所知悉，原告以近似之外文「ERAMET」作為系爭商標之圖樣，指定使用於性
質相同或類似之普通金屬及其合金、非電氣用纜索及金屬線、金屬管、金屬套管等商
品申請註冊、自有使一般消費者對其所表彰之商品來源與據以評定商標產生聯想而致
混淆誤信誤購之虞，有違註冊時商標法第三十七條第一項第七款之規定，昭然若揭。
三、按系爭商標註冊時商標法第三十七條第一項第七款之適用，該條文係著重於襲用
他人之商標有無致公眾誤信之虞以為斷，並不以被襲用之商標已申准註冊為必要，仍
應以有無足生一般消費者對其使用商品之出處或其性質有所混同或誤認為斷，此有最
高行政法院（即改制前「行政法院」）八八年判字第三四四七號裁判可稽；換言之，
原告於其起訴狀中所陳參加人怠於申請商標，其權利將不予保護等語，實不足採；另
外原告檢呈之「ERAMET」商品進口台灣證據資料，亦均晚於「AERMET」商標一九八九
年創用之時點，亦不足為證；至於原告所引一九八五年即使用商標名稱「ERAMET-SLN
」等語，該商標並非「ERAMET」亦與本案無涉。四、基於上述理由，足證被告之原處
分及經濟部、行政院維持原處分之訴願決定、再訴願決定，洵無違誤，請判決駁回原
告之訴等語。
    理  由
按商標圖樣襲用他人之商標或標章有致公眾誤信之虞者，不得申請註冊，為註冊時商
標法第三十七條第一項第七款所規定。該款之適用，指以不公平競爭之目的，非出於
自創而抄襲他人已使用之商標或標章申請註冊並有致公眾誤信之虞者，所襲用者不以
著名商標或標章而使用於同一或類似商品為限，復為同法施行細則第三十一條所明定
，亦不以被襲用之商標在我國註冊為要件。本件原告於民國八十四年八月二十四日以
「ERAMET」商標，指定使用於商品及服務分類表第六類之普通金屬及其合金、非電氣
用纜索和金屬線、金屬管、保險箱、礦沙、建築用金屬架、鐵釘、金屬鏈鐵絲（線）
、金屬套管、金屬管道彎頭、金屬線商品申請註冊，經被告審查核准，列為註冊第七
二九八一五號商標。嗣參加人美商．ＣＲＳ控股公司以系爭商標有違註冊時商標法第
三十七條第一項第七款之規定，對之申請評定。案經被告評決第七二九八一五號「ER
AMET」商標之註冊應作為無效，發給中台評字第八七○二九四號商標評定書。原告不
服，循序提起行政訴訟主張：據以評定商標並未在我國註冊，兩造商標無論就外觀、
發音及意義而言，均非屬近似。原告為世界最大鎳鐵合金製造公司及第三大鎳金屬供
應商，系爭商標為原告所創設，原告於一九八五年七月三十一日變更公司名稱為ERAM
ET－S.L.N.，並使用該名稱為原告公司標章，嗣於一九九三年六月三十日，復將公司
名稱更名為ERAMET，且以之為商標使用從未間斷，並於法國、香港、印尼、南韓、瑞
典及國際註冊指定之國家取得商標專用權，而據以評定商標係參加人於西元一九八九
年創用，較其創用系爭商標為晚，且系爭商標商品自西元一九九○年起行銷我國，據
以評定商標最早在台灣之使用日期為一九九四年，尚難謂系爭商標係襲用據以評定商
標云云。查系爭註冊第七二九八一五號「ERAMET」商標圖樣如附圖一，據以評定之「
AERMET」商標圖樣如附圖二，系爭商標與據以評定商標圖樣皆為六個相同之外文字母
組成，僅前三個字母之排列順序不同，予人寓目印象相彷彿，異時異地隔離觀察，外
觀上難謂無使消費者產生混同誤認之虞，應屬近似之商標。又外文AERMET係參加人之
前手Carpenter Technology Corporation先使用於鋼鐵粉、鋼線、鋼桿、鋼條、鋼片
等商品之商標，早於系爭商標申請註冊前，即在美國、法國、英國、以色列等世界多
國註冊，其商品除透過外國雜誌報導宣傳外，並於西元一九九四年、一九九五年間行
銷我國，凡此有參加人檢送之各國註冊資料、雜誌報導、行銷我國之發票及訂單等證
據資料影本可稽，該商標所表彰商品之信譽難謂不為我國消費者所知悉，原告以近似
之外文ERAMET作為系爭商標之圖樣，指定使用於性質相同或類似之普通金屬及其合金
、非電氣用纜索及金屬線、金屬管、金屬套管等商品申請註冊，難謂無使一般消費者
對其所表彰之商品來源與據以評定商標產生聯想而致混淆誤信誤購之虞。雖原告主張
其公司於一九八五年七月三十一日更名為ERAMET－S.L.N.，嗣於一九九三年六月三十
日復更名為ERAMET，並提出巴黎商務法庭登記處商業修正登記及原告公司一九九三年
六月三十日臨時全會會議記錄為證，惟原告公司名稱之變更，僅係公司名稱之使用形
態表現，並非即屬商標之使用，依原告檢送系爭商標「ERAMET」於其他國家註冊資料
，均為西元一九九四年以後之事，不足以證明「ERAMET」係其所創用之商標，並已為
國內一般消費者所熟知。又所提商品型錄、報章雜誌報導、發貨單及提貨單等資料影
本，多係以外文ERAMET-SLN使用，與系爭商標圖樣有間，雖其中西元一九九三年以後
之發貨單影本有使用「ERAMET」字樣，惟參加人早於西元一九八九年即創用據以評定
之商標，並於世界多國註冊，其產品亦於西元一九九四年、一九九五年行銷我國，是
系爭商標於八十四年八月二十四日申請註冊時，據以評定商標已註冊使用多年，即難
謂系爭商標無襲用之嫌。原告復不能舉證證明系爭商標已為國內一般消費者所知悉，
並在市場上有與據以評定商標併存使用之情形。則其以與據以評定商標近似之外文「
ERAMET」作為系爭商標之圖樣，指定使用於與據以評定商標商品之性質相同或類似之
商品，即難謂無致一般消費者對系爭商標所表彰之商品來源或產製者發生誤認誤信之
虞。從而原處分評決系爭商標之註冊為無效及一再訴願決定遞予維持，均無違誤，原
告請求撤銷，非有理由，應予駁回。
據上論結，本件原告之訴為無理由，爰依行政訴訟法施行法第二條、行政訴訟法第九
十八條第三項前段，判決如主文。
中　　華　　民　　國　　九十一　　　年　　　二　　　　月　　二十七　　　日
                    最 高 行 政 法 院  第 五 庭
                                審 判 長 法  官　　　徐　樹　海
                                         法  官      蔡　進　田
                                         法  官　　　鄭　淑　貞
                                         法  官　　　林　家　惠
                                         法  官　　　林　茂　權
右  正  本  證  明  與  原  本  無  異
　　　　　　　　　　　　　　　　　　　　 法院書記官　阮　桂　芬
中　　華　　民　　國　　九十一　　　年　　　二　　　　月　　二十七　　　日
